【裁判字號】    97,訴,5583
【裁判日期】    980226
【裁判案由】    偽造文書
【裁判全文】
臺灣板橋地方法院刑事判決              97年度訴字第5583號
公  訴  人  臺灣板橋地方法院檢察署檢察官
被      告  甲○○
選任辯護人  謝世瑩律師
上列被告因偽造文書案件，經檢察官提起公訴（97年度偵字第32
151 號），本院依簡式審判程序，判決如下：
    主      文
甲○○行使偽造私文書，足以生損害於公眾及他人，處有期徒刑
伍月，如易科罰金，以新臺幣壹仟元折算壹日，緩刑貳年。
如附表所示偽造之署押伍枚均沒收。
    事  實
一、甲○○於民國96年11月底某日，因任職於臺北縣新莊市之幸
    欣電信有限公司即電信服務公司之經銷商，為客戶辦理電信
    服務之申請，而收受真實姓名年籍不詳之成年男子所交付之
    「乙○○」、「楊招卿」之國民身分證影本各1 紙，竟意圖
    為自己不法之所有，基於偽造私文書以行使及詐欺得利之犯
    意，於96年12月3 日，在前開公司內，冒用「乙○○」、楊
    招卿」之名義，於如附表1 至3 所示之申請書上，偽造「乙
    ○○」、「楊招卿」之署押，而偽造如附表1 至3 所示之申
    請書3 紙，再持以向臺灣大哥大股份有限公司、遠傳電信股
    份有限公司之人員申請行動電話而行使之，致臺灣大哥大股
    份有限公司、遠傳電信股份有限公司之承辦人員分別誤認係
    名義人「乙○○」、「楊招卿」之申請，准予申請行動電話
    0000000000、0000000000、0000000000號，並分別自96年12
    月3 日起至97年8 月28日止期間，提供行動電話通訊服務供
    甲○○使用，足以生損害於臺灣大哥大股份有限公司、遠傳
    電話股份有限公司及真正名義人乙○○、楊招卿。
二、案經楊招卿訴由國家通訊傳播委員會報請臺灣板橋地方法院
    檢察署檢察官偵查起訴。
    理  由
一、本案被告甲○○所犯係死刑、無期徒刑、最輕本刑為3 年以
    上有期徒刑或高等法院管轄第一審案件以外之罪，其於準備
    程序中就被訴事實為有罪之陳述，經本院告知簡式審判程序
    之旨，並聽取檢察官、被告之意見後，經合議庭裁定由受命
    法官獨任進行簡式審判程序，合先敘明。
二、上揭犯罪事實，業據被告於警詢、偵查及本院審理時坦承不
    諱，並經證人即告訴人楊招卿、被害人乙○○於警詢、偵查
    中指訴綦詳，且經證人黃偉華於警詢時證述明確，復有被告
    所偽造之臺灣大哥大行動通信網路業務服務申請書1 紙、遠
    傳行動電話／第三代行動電話服務申請書2 紙及臺灣大哥大
    股份有限公司雙向通聯資料查詢表3 紙、行動電話基本資料
    查詢表、乙○○損失明細表、遠傳行動電話欠費明細表、臺
    灣大哥大股份有限公司用戶繳款收執聯、電信費收訖單各1
    紙、遠傳電信費繳款客戶收執聯2 紙、被害人乙○○所書立
    之聲明書暨附件各1 紙在卷可稽，足認被告自白與事實相符
    ，應堪採信。本案事證明確，被告犯行洵堪認定，應依法論
    科。
三、核被告所為，係犯刑法第216 條、第210 條之行使偽造私文
    書罪及同法第339 條第2 項之詐欺得利罪。被告分別於如附
    表編號1 至3 所示之申請書上，偽造「乙○○」、「楊招卿
    」之署押，及其多次撥打使用冒名申請之行動電話，該多次
    偽造署押、使用行動電話之行為之獨立性極為薄弱，依一般
    社會觀念難以強行分離，顯均係基於單一犯意接續所為，侵
    害同一法益，皆為接續犯；又被告偽造署押之行為，乃偽造
    私文書之部分行為；其偽造私文書後，復持以行使，偽造私
    文書之低度行為應為行使之高度行為所吸收，均不另論罪。
    被告所犯前開二罪，係以一行為而觸犯二罪名，為想像競合
    犯，應依刑法第55條之規定，從一重之行使偽造私文書罪處
    斷。再被告使用行動電話而詐欺得利之犯行，雖未據檢察官
    起訴，然與起訴之行使偽造私文書部分有如前述想像競合犯
    行之裁判上一罪關係，為起訴效力所及，本院自應併予審究
    。又本院雖未告知詐欺得利罪之法條，然詐欺得利罪與起訴
    之行使偽造私文書罪相較，係法定刑度較輕之罪名，再參以
    被告於本院訊問時已供承：確有使用冒名申請之行動電話，
    並就其所使用之電信費用已如數賠償電信公司等語，可知被
    告已就此部分之犯行，本於訴訟法之權限加以辯明並進行實
    質辯論，是本院雖未告知此部分法條，仍無礙被告於訴訟上
    防禦權之充分行使，併此敘明。爰審酌被告冒名申請行動電
    話使用之動機、手段、所生損害，兼衡其已與告訴人楊招卿
    達成和解，並如數賠償電信費用，及犯後坦承犯行，已知悔
    悟等一切情狀，量處如主文所示之刑，並諭知易科罰金之折
    算標準，以資懲儆。
四、如附表所示之署押，均係偽造之署押，不問屬於被告與否，
    均應依刑法第219條規定宣告沒收。至上開署押所屬之私文
    書本身，皆已因行使，而非屬被告所有之物，故不予宣告沒
    收，附此敘明。
五、查被告前未曾因故意犯罪受有期徒刑以上刑之宣告，有臺灣
    高等法院被告前案紀錄表佐卷可考，其因一時失慮致罹刑典
    ，然已坦承犯行，知所悔悟，並與告訴人楊招卿達成和解，
    且已賠償電信公司電話費（詳見前述），經此偵審教訓，當
    知所警惕，而無再犯之虞，本院認所宣告之刑以暫不執行為
    適當，併依刑法第74條第1項第1款之規定，宣告緩刑2年，
    用啟自新。
六、又中華民國96年罪犯減刑條例雖於96年7 月4 日制定公布，
    並自同年月16日施行，然本案被告之犯罪日期之終了日為97
    年8 月28日，係在該條例第2 條所規定之96年4 月24日以後
    ，是本案核與減刑之要件不符，自不得減刑，併此指明。
據上論斷，應依刑事訴訟法第273 條之1 第1 項、第299 條第1
項前段，刑法第216 條、第210 條、第339 條第2 項、第55條、
第219 條、第74條第1 項第1 款，刑法施行法第1 條之1 第1 項
、第2 項前段，判決如主文。
本案經檢察官郭季青到庭執行職務。
中    華    民    國    98    年    2     月    26    日
                  刑事第十七庭  法  官  鄧雅心
以上正本證明與原本無異。
如不服本判決應於收受判決後10日內向本院提出上訴書狀，並
應敘述具體理由。其未敘述上訴理由者，應於上訴期間屆滿後
20日內向本院補提理由書（均須按他造當事人之人數附繕本）
「切勿逕送上級法院」。
                                書記官  王小芬
中    華    民    國    98    年    2     月    26    日
附錄本案論罪科刑法條
中華民國刑法第二百十條
造、變造私文書，足以生損害於公眾或他人者，處五年以下有期
徒刑。
中華民國刑法第二百十六條
行使第二百十條至第二百十五條之文書者，依偽造、變造文書或
登載不實事項或使登載不實事項之規定處斷。
中華民國刑法第三百三十九條
意圖為自己或第三人不法之所有，以詐術使人將本人或第三人之
物交付者，處五年以下有期徒刑、拘役或科或併科一千元以下罰
金。
以前項方法得財產上不法之利益或使第三人得之者，亦同。
前二項之未遂犯罰之。
附表：
┌──┬──────────┬─────────────┬───────┐
│編號│  文  件            │  偽 造 之 署 押          │  卷  頁      │
├──┼──────────┼─────────────┼───────┤
│ 1. │臺灣大哥大行動通信網│申請人簽章欄上偽造「乙○○│偵查卷第17頁  │
│    │路業務服務申請書    │」之署押1 枚              │              │
├──┼──────────┼─────────────┼───────┤
│ 2. │遠傳行動電話／第三代│申請者欄、申請者簽名欄上偽│偵查卷第18頁  │
│    │行動電話服務申請書  │造「乙○○」之署押各1 枚  │              │
├──┼──────────┼─────────────┼───────┤
│ 3. │遠傳行動電話／第三代│申請者欄、申請者簽名欄上偽│偵查卷第19頁  │
│    │行動電話服務申請書  │造「楊招卿」之署押各1 枚  │              │
└──┴──────────┴─────────────┴───────┘


司法院資訊處製作；財團法人民間司法改革基金會備份。
